【裁判字號】    89,自,117
【裁判日期】    890301
【裁判案由】    妨害名譽
【裁判全文】
台灣台北地方法院刑事判決                      八十九年度自字第一一七號
    自  訴  人    乙○○
    被      告    甲○○
右列被告因妨害名譽案件，經自訴人提起自訴，本院判決如左：
    主      文
甲○○無罪。
    理      由
一．自訴意旨略以：甲○○於本院八十八年度自字第一０七０號誣告案件（甲○○自
    訴乙○○誣告），於八十八年十二月十日及八十八年十二月二十二日庭訊時故意
    虛構事實並指摘傳述自訴人「濫訴」、嚴重影響自訴人名譽，復於八十九年一月
    十二日故意指摘傳述自訴人「連律師也告」，影射自訴人胡亂告訴，因認被告觸
    犯刑法第三百十條第一項之誹謗罪云云。
二．按犯罪事實應依證據認定之，無證據不得推定其犯罪事實，又不能證明被告犯罪
    者，應諭知無罪之判決，刑事訴訟法第一百五十四條、第三百零一條第一項定有
    明文。至於刑法第三百十條第一項之誹謗罪，須意圖散布於眾，並指摘或傳述足
    以毀損他人名譽之事為要件，倘無散佈於眾之意圖，則不能論以該罪。
三．訊據被告甲○○不否認於前開庭期時，言語中有提及「濫用訴訟權」及「連律師
    都告」之語詞，惟矢口否認有誹謗犯行，辯稱其當時只是表達自訴人告很多人，
    最後連律師也告等語。
四．經本院調閱本院八十八年自字第一０七０號卷及錄音帶，於八十九年二月十六日
    當庭勘驗，查明八十八年十二月十日本件自訴人（該案被告）並未出庭，本件被
    告（該案自訴人）對於法官之訊問為相關之陳述後，最後陳稱「不過我希望法官
    他實在太濫用訴訟權，一個案子裡面引述告太多人」，法官乃諭知本件被告應提
    出本件自訴人告其他人之資料。而八十八年十二月二十二日乃本件被告依法官之
    諭知，提出其所整理之資料前，向法官陳述「我上次跟法官講他濫用訴訟權，就
    是一個案子，這些是我整理出來給法官」，並製有勘驗筆錄附卷可稽，按本件被
    告於八十八年十二月十日雖有上開之陳述，惟其陳述之對象為該案承辦之法官，
    而當日本件自訴人並未出庭，且被告之所以為上開陳述，乃因本件自訴人前曾以
    被告與案外人張雲龍共同毀謗，向本院提起自訴（八十八年度自字第一四九號）
    ，經本院判決無罪，此有自訴人提出之判決書影本在卷可稽，被告於獲判無罪後
    ，向本院提起自訴，自訴乙○○誣告。又查自訴人並曾以其所提起之本院八十七
    年度訴字第三七九六號民事案件，被告宏日房屋仲介有限公司訴訟代理人陳德峰
    律師及複代理人吳信穎律師、陳鍚川所提出之答辯狀中，所敘述之文字嚴重影響
    其名譽，向本院刑事庭提起自訴（八十八年度自字第一七一號），復因民事購屋
    糾紛案件，又提出其他之刑事訴訟，此有被告所整理之訴訟案件表附卷可稽，按
    被告係經自訴人自訴妨害名譽經本院判決無罪後，於所提起之誣告自訴案件中，
    於本件自訴人不在場之情形，將其心中感歎不平之語，對承辦法官陳述，並於八
    十八年十二月二十二日提出承審法官所諭整理之資料時，重複上一次庭期所為之
    言語，雖該場所為公眾得出入，眾人得聽聞之場所，堪認本件被告於陳述之時，
    並無散佈於眾之意圖，又雖由錄音帶中聽聞被告言及「濫行訴訟」時，因「濫」
    字在國語為四聲重音，因此所錄得之聲音較為突出，惟參以其前後之語調，應認
    並無特殊之用意，純屬因國語四聲字於發音之時，較易突出所致，亦難認本件被
    告有何誹謗之故意，而八十九年一月十二日錄音帶，因本院錄音設備不佳，未能
    清晰聽聞被告當時所為之陳述，惟由卷附八十九年一月十二日筆錄之記載，被告
    乃在回答法官之訊問「他告那位律師﹖」時，回答稱「告代理毛乃文及林英超。
    另又告陳德峰律師及吳律師。我當初真意是說他告很多人，連律師也告之意」（
    該日筆錄書記官漏載法官訊問之對象，惟由前後文及其後回答人之記載，顯見法
    官是訊問本件被告甲○○，回答之人亦為甲○○）。按被告亦是在回答法官之訊
    問時，提及其先前所說話語之意，亦難認本件被告係利用開庭陳述之機會，意圖
    貶損本件自訴人，並意圖散佈於眾。再者本件自訴人提起之數件告訴或自訴中，
    確實有律師在列，此外並有自訴人所提出之自訴狀影本（被告為陳德峰、吳信穎
    、陳錫川）在卷可稽，堪信被告所辯其並無誹謗之意為真正。是因不能證明被告
    犯罪，自應依首揭法條為被告無罪之諭知。
據上論斷，應依刑事訴訟法第三百四十三條、第三百零一條第一項，裁定如主文。
中          華          民        國        八十九        三月        一日
                                    台灣台北地方法院刑事第三庭
                                        法  官  陳  興  邦
右正本證明與原本無異
如不服本判決應於送達後十日內向本院提出上訴狀
                                        書記官  陳  正  融
中          華          民        國        八十九        三月        二日


司法院資訊處製作；財團法人民間司法改革基金會備份。
